臺灣臺東地方法院刑事判決　　　　　　　100年度訴字第276號
公　訴　人　臺灣臺東地方法院檢察署檢察官
被　　　告　陳宗寬
上列被告因違反毒品危害防制條例案件，經檢察官提起公訴（10
0年度毒偵字第426號），被告於準備程序中為有罪之陳述，本院
合議庭裁定由受命法官獨任以簡式審判程序進行審理，判決如下
：
    主  文
陳宗寬施用第一級毒品，累犯，處有期徒刑壹年肆月。
    犯罪事實
一、陳宗寬前因施用毒品案件，經裁定觀察勒戒後，因認無繼續
    施用之傾向，於民國87年10月29日釋放出所，並由臺灣高等
    法院花蓮分院以87年度上訴字第194 號判決免刑確定。復於
    前開觀察、勒戒執行完畢釋放後之5 年內即89年間因施用毒
    品案件，經本院裁定送觀察、勒戒後，認有繼續施用毒品傾
    向，經本院裁定令入戒治處所施以強制戒治，於90年1月5日
    因停止處分出所，刑事責任部分則經同法院以89年度訴字第
    94號判決判處有期徒刑1年、6月，應執行有期徒刑1年2月確
    定；又於90年間因施用毒品案件，經本院裁定令入戒治處所
    施以強制戒治，於91年8 月24日執行完畢出監，刑事責任部
    分則經同法院以90年度訴字第185 號判決判處有期徒刑1年2
    月、7月，應執行有期徒刑1年8月確定，上開2案接續執行，
    於94年3 月29日假釋期滿未經撤銷視為執行完畢（未構成累
    犯）。於95年間，再因施用毒品案件，經本院以95年度訴字
    第249號判決判處有期徒刑1年2月，復減刑為7月，於96年10
    月30日執行完畢出監（構成累犯）。
二、詎陳宗寬仍不知悔改，明知海洛因、甲基安非他命為毒品危
    害防制條例管制之第一級、第二級毒品，不得非法施用，竟
    基於施用第一級毒品海洛因及第二級毒品甲基安非他命之犯
    意，於100年7月24日晚間10時許，在臺東縣臺東市○○街13
    4 巷24號住處，以將海洛因及甲基安非他命置於玻璃球（未
    扣案）內用火燒烤吸食煙霧的方式，同時施用第一級毒品海
    洛因及第二級毒品甲基安非他命1 次。嗣因其在緩起訴處分
    期間，經臺東地方法院檢察署觀護人通知於100年7月28日到
    署採集尿液送驗，檢驗結果呈甲基安非他命、嗎啡、可待因
    陽性反應，而查悉上情。
三、案經臺灣臺東地方法院檢察署檢察官自動檢舉偵查起訴。
    理  由
壹、程序事項
    本件被告所犯毒品危害防制條例第10條第1項、第2項施用第
    一級、第二級毒品罪，非為死刑、無期徒刑、最輕本刑為3
    年以上有期徒刑之罪或高等法院管轄第一審之案件，被告於
    準備程序進行中，先就被訴事實為有罪之陳述，經告以簡式
    審判程序之旨，並聽取公訴人、被告之意見後，本院爰依刑
    事訴訟法第273條之1第1 項之規定，裁定由受命法官獨任以
    簡式審判程序進行審理，是本件之證據調查，依刑事訴訟法
    第273條之2規定，不受同法第159條第1項、第161條之2、第
    161條之3、第163條之1及第164條至第170條規定之限制，合
    先敘明。
貳、實體事項
一、上開犯罪事實業據被告於本院審理時坦白承認（見本院卷第
    25頁），並有臺灣臺東地方法院檢察署受保護管束人尿液檢
    體監管紀錄表、慈濟大學濫用藥物檢驗中心100年8月4 日慈
    大藥字第100080427 號函暨慈濟大學濫用藥物檢驗中心檢驗
    總表各1份在卷足憑（見偵卷第2-5頁），足認被告自白與事
    實相符，應可採信。本件事證明確，被告犯行洵堪認定，應
    予依法論科。
二、按犯毒品危害防制條例第10條之罪者，檢察官應聲請法院裁
    定，令被告入勒戒處所觀察、勒戒，毒品危害防制條例第20
    條第1項有明文。次按依第20條第2項規定為觀察、勒戒或強
    制戒治執行完畢釋放後，5 年後再犯第10條之罪者，適用本
    條前2 項之規定；經觀察、勒戒或強制戒治執行完畢釋放後
    ，5 年內再犯第10條之罪者，應由檢察官偵查起訴，毒品危
    害防制條例第20條第3項、第23條第2項分別定有明文。觀諸
    其立法理由之說明：「初犯」，經觀察、勒戒或強制戒治後
    ，應為不起訴處分或不付審理之裁定；經觀察、勒戒或強制
    戒治執行完畢釋放後，「5 年內再犯」者，因其再犯率甚高
    ，原實施之觀察、勒戒及強制戒治既已無法收其實效，爰依
    法追訴或裁定交付審理。至於經觀察、勒戒或強制戒治執行
    完畢釋放後，「5 年後再犯」者，前所實施之觀察、勒戒或
    強制戒治已足以遮斷其施用毒品之毒癮，為期自新及協助其
    斷除毒癮，仍適用「初犯」規定，先經觀察、勒戒或強制戒
    治之程序。從而依修正後之規定，僅限於「初犯」及「5 年
    後再犯」二種情形，始應先經觀察、勒戒或強制戒治程序。
    倘被告於5年內已再犯，經依法追訴處罰，縱其第3次（或第
    3 次以上）再度施用毒品之時間，在初犯或前次再犯經觀察
    、勒戒或強制戒治執行完畢釋放5年以後，已不合於「5年後
    再犯」之規定，且因已於「5 年內再犯」，顯見其再犯率甚
    高，原實施觀察、勒戒或強制戒治，已無法收其實效，即應
    依該條例第10條處罰（最高法院97年度第5 次刑庭會議決議
    、最高法院96年度臺非字第119 號判決參照）。查被告前因
    施用毒品案件，有如前所述觀察勒戒執行完畢之情形，本件
    公訴人起訴被告於100年7月24日施用毒品之犯行，距離前述
    觀察勒戒執行完畢釋放雖已逾5 年，然被告於上述觀察勒戒
    執行完畢釋放後5 年內即再犯施用毒品案件，經判處徒刑確
    定，業如前述，揆諸上揭說明，本件並不合於「5 年後再犯
    」規定之情形，檢察官自應依法追訴。
三、論罪科刑
(一)查海洛因、甲基安非他命為毒品危害防制條例所列管之第一
    級、第二級毒品，觀諸該條例第2條第2項第1款、同條項第2
    款及其附表規定甚明，是核被告所為，係犯毒品危害防制條
    例第10條第1項之施用第一級毒品罪及第10條第2項之施用第
    二級毒品罪。被告施用毒品前持有毒品之低度行為，為施用
    毒品之高度行為吸收，不另論罪。又被告所犯施用第一級毒
    品罪及施用第二級毒品罪間，係屬一行為同時觸犯二罪名，
    為想像競合犯，應依刑法第55條規定，從一重之施用第一級
    毒品罪。
(二)被告有如犯罪事實欄所載論罪科刑及執行情形，有臺灣高等
    法院被告前案紀錄表1份在卷可考（見本院卷第5 -17頁），
    其於有期徒刑執行完畢後，5 年以內故意再犯本案有期徒刑
    以上之罪，為累犯，應依刑法第47條第1項之規定，加重其
    刑。
(三)爰審酌被告前有多次毒品前科，經觀察、勒戒及有期徒刑之
    處罰後，猶再度施用毒品，顯見其改善能力薄弱，尚無法徹
    底戒除毒癮，復參酌其生活狀況、智識程度、犯罪動機、目
    的、施用毒品侵害個人、家庭、社會、國家所生之危害、毒
    品相關前科量刑情形及前次施用毒品案件與本件犯罪相距時
    間等一切情狀，量處如主文所示之刑。
據上論斷，依刑事訴訟法第273 條之1 第1 項、第299 條第1 項
前段，毒品危害防制條例第10條第1項、第2項，刑法第11條前段
、第55條、第47條第1項，判決如主文。
本案經檢察官許慧珍到庭執行職務。
中    華    民    國    100    年    11    月    23    日
                  刑事第二庭   法  官  黃儀
以上正本證明與原本無異。
如不服本判決應於收受送達後10日內向本院提出上訴書狀，並應
敘述具體理由；其未敘述上訴理由者，應於上訴期間屆滿後20日
內向本院補提理由書（均須按他造當事人之人數附繕本）。「切
勿逕送上級法院」。告訴人或被害人對於本判決如有不服，請書
具不服之理由狀，請求檢察官上訴者，其上訴期間之計算係以檢
察官收受判決正本之日期為準。
                               書記官  戴嘉宏
中    華    民    國   100    年    11    月    23    日
附錄本件論罪科刑之法條：
毒品危害防制條例第10條
施用第一級毒品者，處 6 月以上 5 年以下有期徒刑。
施用第二級毒品者，處 3 年以下有期徒刑。